臺灣高等法院高雄分院刑事判決　　　　 94年度上訴字第131號
上　訴　人
即　被　告　甲○○
上列上訴人因偽造文書等案件，不服臺灣高雄地方法院93年度訴
字第2724號中華民國93年12月8 日第一審判決（起訴案號：臺灣
高雄地方法院檢察署93年度偵字第10929 號），提起上訴，本院
判決如下：
    主  文
原判決撤銷。
甲○○連續行使偽造私文書，累犯，處有期徒刑拾月。如附表一
所示偽造之「乙○○」署名陸枚、偽造之「蔡郭素華」署名貳枚
，及如附表二所示「乙○○國民
均沒收。
    事  實
一、甲○○前於民國86年間因傷害案件，經臺灣高等法院高雄分
    院判處有期徒刑10月確定，自88年6 月22日入監服刑，於89
    年2 月22日執行完畢。
二、甲○○仍不知警惕，竟基於行使私造文書及使公務員登載不
    實之概括犯意，於92年2 月24日，持其所有之相片及自高雄
    縣鳳山市○○街80號7 樓住處客廳取得之其弟乙○○所有印
    章1 枚，前往高雄縣鳳山市第二戶政事務所，偽冒為乙○○
    ，以乙○○國民
    申請書」申請人簽章欄上偽造「乙○○」署名1 枚、盜蓋「
    乙○○」印文1 枚，以此方式偽造乙○○為申請人之申請書
    1 紙，並持向高雄縣鳳山市第二戶政事務所承辦人員行使，
    致該承辦人員將此不實事項登載於職務上所掌之公文書，足
    以生損害於戶政機關對於戶政管理之正確性及乙○○。復於
    92年2 月26日為領取補發之乙○○國民
    瀚興印章1 枚，並委請其不知情之母親蔡郭素華陪同，前往
    高雄縣鳳山市第二戶政事務所，在用以證明上開「補領國民
    造「蔡郭素華」署名2 枚，並利用蔡郭素華在該切結書上蓋
    用「蔡郭素華」印文1 枚及按捺指印1 枚，以此方式偽造蔡
    郭素華為切結人之「切結書」1 紙，復由甲○○在上開「補
    領國民
    枚，及利用蔡郭素華在領證核章欄上蓋用「蔡郭素華」印文
    1 枚，復持向高雄縣鳳山市第二戶政事務所承辦人員行使，
    致該承辦人員將此不實之事項登載於職務上所掌之公文書，
    而補發貼有甲○○之「乙○○國民
    於戶政機關對於戶政管理之正確性及乙○○、蔡郭素華。
三、甲○○於領得上開補發之「乙○○國民
    同前行使偽造私文書、行使使公務員登載不實文書之故意，
    及意圖為自己不法所有之概括犯意，於92年3 月28日前往高
    雄市前金區○○○路151 號萬泰商業銀行（以下簡稱萬泰銀
    行），偽冒為乙○○，接續在「小額循環信用貸款申請書」
    申請人簽章欄偽造「乙○○」署名1 枚、「領用申請書暨卡
    約定書」上偽造「乙○○」署名2 枚、「小額循環信用貸款
    契約」立約人簽名欄上偽造「乙○○」署名1 枚，而偽造上
    開3 份文書，並檢附上開「乙○○國民
    萬泰銀行承辦人員行使，以申辦GEORGE& MARY現金卡（以下
    簡稱G&M 現金卡），致萬泰銀行承辦人員陷於錯誤，誤以為
    真正名義人乙○○向該銀行申請G&M 現金卡，而核准預借現
    金額度新臺幣（以下同）60萬元，並核發卡號為0000000000
    00號之現金卡及使用密碼，足生損害於萬泰銀行對現金卡之
    管理及乙○○。其後，甲○○即自同年月29日起至31日止（
    借款時間、金額詳如附表三所示），連續持上開G&M 現金卡
    ，在不詳處所之自動提款機，以輸入預借現金密碼之不正方
    法，使提款機辨識系統對真正持卡人之識別陷於錯誤，而交
    付6 萬9700元。嗣因乙○○接獲萬泰銀行催繳上開G&M 現金
    卡款項，始循線查知上情。
四、案經萬泰銀行訴由臺灣高雄地方法院檢察署檢察官偵查起訴
    。
    理  由
一、程序方面─
    本件上訴人即被告甲○○（以下簡稱被告）所犯係死刑、無
    期徒刑、最輕本刑為3 年以上有期徒刑以外之罪，其於準備
    程序中就被訴事實為有罪之陳述，經法官告知簡式審判程序
    之旨，並聽取公訴人、被告之意見後，本院認為適宜獨任進
    行簡式審判程序，故本件適用簡式審判程序審理，合先敘明
    。
二、認定犯罪事實所憑證據及理由─
  (一)上開犯罪事實，業據被告於警詢、原審及本院調查、審理中
    供認不諱（見警卷第1 至3 頁，原審卷第54、62至64頁，本
    院卷第30、44頁）；復有高雄縣鳳山市第二戶政事務所93年
    8 月3 日鳳二戶字第0930004284號函所附「補領國民
    申請書」、「切結書」各1 紙（見93偵10929 號卷第24至26
    頁），及「乙○○國民
    額循環信用貸款申請書」、「領用申請書暨卡約定書」、「
    小額循環信用貸款契約」、乙○○切結聲明書、乙○○聲明
    書、高雄縣政府警察局過埤派出所受理民眾報案紀錄表各1
    紙（見92發查5993號卷第5 至11頁）、交易紀錄查詢單1 紙
    （見93他1858號卷第16頁）在卷可稽。足認被告自白與事實
    相符，堪可採為論罪科刑之依據。
  (二)綜上所述，本件事證已明，被告犯行洵堪認定。
三、論罪及撤銷改判之理由─
  (一)核被告就事實欄二所為，係犯刑法第216 條、第210 條行使
    偽造私文書罪，及同法第214 條使公務員登載不實之文書罪
    ；就事實欄三所為，係犯同法第216 條、第210 條行使偽造
    私文書罪，同法第216 條、第214 條行使使公務員登載不實
    文書罪，及同法第339 條之2 第1 項以不正方法由自動付款
    設備取得他人之物罪。被告在「補領國民
    「小額循環信用貸款申請書」、「領用申請書暨卡約定書」
    及「小額循環信用貸款契約」上多次偽造「乙○○」署名、
    2 次盜蓋「乙○○」印文之行為，及在「切結書」上偽造「
    蔡郭素華」署名之行為，均屬偽造私文書之部分行為，不另
    論罪（公訴人認被告另犯刑法第217 條第1 項、第2 項之罪
    ，自有誤會）。又其偽造私文書及使公務員登載不實之行為
    ，均為其後之行使行為所吸收，亦均不另論罪被告利用不知
    情之蔡郭素華偽造「切結書」及利用蔡郭素華在「補領國民
    多次行使偽造私文書、以不正方法由自動付款設備取得他人
    之物罪之行為，均各時間緊接，所犯各係構成犯罪要件相同
    之罪，顯均基於概括犯意而為，均為連續犯，均依刑法第56
    條規定論以一罪，並加重其刑（被告2 次使公務員登載不實
    之文書罪部分，因為其後之行使使公務員登載不實文書罪所
    吸收，自不再論以連續犯）。被告所犯行使使公務員登載不
    實文書罪、行使偽造私文書罪及以不正方法由自動付款設備
    取得他人之物罪3 罪間，有方法目的之牽連關係，應從一重
    之行使偽造私文書罪處斷。公訴人起訴意旨雖未敘及被告於
    92年2 月26日利用蔡郭素華偽造「切結書」進而持之行使，
    及使公務員登載不實之犯行，惟此部分與起訴之犯罪事實（
    行使偽造私文書）有連續犯之裁判上一罪關係，為起訴效力
    所及，本院自應併予審究。
  (二)被告前於86年間因傷害案件，經臺灣高等法院高雄分院判處
    有期徒刑10月確定，自88年6 月22日入監服刑，於89年2 月
    22日執行完畢，有臺灣高等法院被告全國前案紀錄表在卷可
    憑，其於受有期徒刑之執行完畢後，5 年以內再犯本件最重
    本刑為有期徒刑以上之罪，為累犯，依刑法第47條規定加重
    其刑，並遞加之。
  (三)原判決以被告罪證明確，予以論罪科刑，固非無見。惟：
    被告係分別於92年2 月24日、同年月26日偽造、行使「補領
    國民
    將此不實事項登載在公文書上，業如前述，原判決認被告係
    於92年2 月24日同日所為，自有未洽。被告持用之「乙○
    ○」印章1 枚係屬真正，業據被告於原審供述明確（見原審
    卷第66頁），則「補領國民
    枚，非屬偽造，不得依刑法第219 條宣告沒收。「切結書
    」、「補領國民
    ，及「切結書」上蔡郭素華之指印1 枚，均由蔡郭素華自行
    蓋用、捺印，亦據被告於原審供述在卷（見原審卷第66頁）
    ，非屬偽造，自亦不得依刑法第219 條宣告沒收。被告在
    「小額循環信用貸款申請書」申請人姓名欄書寫「乙○○」
    ，僅在識別該文書之製作人為何人之意，並非表示簽名之意
    思，不能認係署押，原判決認被告有偽造此部分「乙○○」
    署名，均有未當。被告以原審量刑過重為由，提起上訴，雖
    無理由，惟原判決既有上開違誤之處，自應由本院撤銷改判
    。
四、科刑及沒收之理由─
  (一)爰審酌被告正值青年，竟不思循正當方式謀取收入，而偽冒
    乙○○名義，申請補發國民
    現金卡使用，損害
    濟信用造成影響，惟犯後坦承犯行，態度尚稱良好等一切情
    狀，仍量處如原審所宣告之刑有期徒刑10月。
  (二)偽造之如附表一所示文書5 紙，均經被告行使，而分別由高
    雄縣鳳山市第二戶政事務所、萬泰銀行編入簿冊，已非被告
    所有，惟其上如附表一所示偽造之「乙○○」署名6 枚、偽
    造之「蔡郭素華」署名2 枚，依刑法第219 條規定，不問屬
    於被告所有與否，均宣告沒收。未扣案如附表二所示被告以
    乙○○名義申請之「乙○○國民
    業已滅失，其上有被告相片1 幀，為被告所有，業據被告於
    原審供述明確（見原審卷第66頁），且供被告犯罪所用之物
    ，爰依刑法第38條第1 項第2 款規定，宣告沒收。
五、適用之法律─
  (一)刑事訴訟法第369 條第1 項前段、第364 條、第273 條之1
    第1 項、第299 條第1 項前段。
  (二)刑法第56條、第216 條、第210 條、第214 條、第339 條之
    2 第1 項、第55條、第47條、第219 條、第38條第1 項第2
    款。
  (三)罰金罰鍰提高標準條例第1條前段。
本案經檢察官沈紹嘉到庭執行職務。
中　　華　　民　　國　　94　　年　　4 　　月　　8 　　日
                  刑事第七庭    審判長法  官  莊飛宗
                                      法  官  黃憲文
                                      法  官  曾逸誠
以上正本證明與原本無異。
如不服本判決應於收受本判決後10日內向本院提出上訴書狀，其
未敘述上訴理由者，並得於提起上訴後10日內向本院補提理由書
狀（均須按他造當事人之人數附繕本）「切勿逕送上級法院」。
中　　華　　民　　國　　94　　年　　4 　　月　　8 　　日
　　　　　　　　　　　　　　　　　　　書記官  郭蘭蕙
附表一：義務沒收之物
┌────┬───────────────┬────────────────┐
│ 編  號 │        文  件  名  稱        │      偽造之印文、署名數量      │
├────┼───────────────┼────────────────┤
│   1    │92年2 月24日補領國民身分申請書│「乙○○」署名1 枚。            │
├────┼───────────────┼────────────────┤
│   2    │92年2 月26日切結書            │「蔡郭素華」署名2 枚。          │
├────┼───────────────┼────────────────┤
│   3    │92年3 月23日萬泰商業銀行小額循│「乙○○」署名1 枚。            │
│        │環信用貸款申請書              │                                │
├────┼───────────────┼────────────────┤
│   4    │92年3 月28日萬泰商業銀行「    │「乙○○」署名2 枚。            │
│        │George&Mary 」卡領用申請書暨卡│                                │
│        │約定書                        │                                │
├────┼───────────────┼────────────────┤
│   5    │92年3 月28日萬泰商業銀行小額循│「乙○○」署名2 枚。            │                         │「陳宏龍」署名貳枚。    │
│        │環信用貸款契約                │                                │
└────┴───────────────┴────────────────┘
附表二：供犯罪所用之物
┌────┬───────────────┬────────────────┐
│ 編 號  │     文   件   名   稱        │        數            量        │
├────┼───────────────┼────────────────┤
│   1    │「乙○○國民身分證」上之甲○○│1 幀                            │
│        │相片                          │                                │
└────┴───────────────┴────────────────┘
附表三：預借現金明細表
┌────┬─────────┬───────────┐
│ 編 號  │     日   期      │       金額（新台幣） │
├────┼─────────┼───────────┤
│   1    │     92.3.29      │       10000          │
├────┼─────────┼───────────┤
│   2    │     92.3.29      │       10000          │
├────┼─────────┼───────────┤
│   3    │     92.3.31      │       20000          │
├────┼─────────┼───────────┤
│   4    │     92.3.31      │       20000          │
├────┼─────────┼───────────┤
│   5    │     92.3.31      │       9700           │
└────┴─────────┴───────────┘
附錄法條：
刑法第210條
偽造、變造私文書，足以生損害於公眾或他人者，處5 年以下有
期徒刑。
刑法第214條
明知為不實之事項，而使公務員登載於職務上所掌之公文書，足
以生損害於公眾或他人者，處3 年以下有期徒刑、拘役或500 元
以下罰金。
刑法第216條
行使第210 條至第215 條之文書者，依偽造、變造文書或登載不
實事項或使登載不實事項之規定處斷。
中華民國刑法第339 條之2
意圖為自己或第三人不法之所有，以不正方法由自動付款設備取
得他人之物者，處3 年以下有期徒刑、拘役或1 萬元以下罰金。
以前項方法得財產上不法之利益或使第三人得之者，亦同。
刑法第339條之2
意圖為自己或第三人不法之所有，以不正方法由自動付款設備取
得他人之物者，處3 年以下有期徒刑、拘役或1 萬元以下罰金。
以前項方法得財產上不法之利益或使第三人得之者，亦同。
